臺灣高等法院刑事判決
109年度原侵上訴字第7號
上  訴  人  
即  被  告  楊暉恩




選任辯護人  王俊傑律師(法扶律師)          
上列上訴人因妨害性自主案件，不服臺灣桃園地方法院108年度
原侵訴字第10號，中華民國109年3月30日第一審判決（起訴案號
：臺灣桃園地方檢察署108年度偵緝字第1809號、108年度偵緝字
第1810號），提起上訴，本院判決如下：
    主  文
上訴駁回。
    事  實
一、甲○○與代號0000000000號即代號甲E000-甲000000號（民國0
    0年00月生，真實姓名年籍詳卷，下稱甲女）為男女朋友，
    明知甲女之實際年齡，其性自主能力及事物判斷能力均未成
    熟，竟分別為下列行為：
  ㈠基於與未滿14歲之女子為性交之犯意，於107年9月至同年10
    月間之某時，在桃園市○○區○○街000巷之居處內，未違反甲
    女意願，以其生殖器插入甲女陰道之方式，與甲女為性交行
    為1次。
  ㈡基於與14歲以上未滿16歲之女子為性交之犯意，於108年3月2
    8日某時，在上開地點，未違反甲女意願，以其生殖器插入
    甲女陰道之方式，與甲女為性交行為1次。
二、案經甲女訴由桃園市政府警察局八德分局、甲女之父甲E000
    -甲000000甲訴由桃園市政府警察局婦幼警察隊報告臺灣桃
    園地方檢察署檢察官偵查起訴。
    理  由
壹、證據能力
    本判決下列所援引之供述及非供述證據，均依法定方式取得
    ，並經本院於審判期日踐行合法調查，其中屬上訴人即被告
    甲○○（下稱被告）以外之人於審判外所為陳述者，檢察官、
    被告及辯護人均未爭執其證據能力（見本院卷第52頁至54頁
    ），且查無依法應排除其證據能力之情形，本院審酌各該陳
    述作成時之情況，認為適當，均得採為判決之基礎。
貳、實體部分
一、認定事實所憑之證據及認定理由
  ㈠事實欄一、㈠部分：
    訊據被告固坦承有與甲女在上開地點發生性交行為（見原審
    侵訴字卷第89頁），惟矢口否認涉有對於未滿十四歲之女子
    為性交犯行，辯稱：伊不確定是否在甲女生日前與其發生性
    交行為等語（見原審侵訴字卷第90頁）。經查：
  ⒈證人甲女於偵訊證稱：伊於107年8月與被告時，被告就知道
    伊年齡，因為伊與被告是在臉書上認識，伊有將出生年月日
    寫在臉書上，伊於107年9月底至10月初，在被告房間內，被
    告將陰莖戴上保險套插入伊陰道內，伊是自願的等語（見偵
    字7367卷第68頁）；於原審審理中證稱：伊於107年8月在網
    路上認識被告，伊臉書上有寫出生年月日，伊與被告交往開
    始後1至2個月去被告家裡，第一次就發生性交行為，是在伊
    生日之前等語（見原審侵訴字卷第77至84頁），並有甲女繪
    製現場圖及手機翻拍照片附卷可稽（見偵字14332卷第13至1
    8頁），是以證人甲女於偵訊及原審審理時，均一致明確證
    稱被告知悉伊實際年齡，且於其14歲生日前，在事實欄一、
    ㈠所載之地點與被告發生性交行為。
  ⒉衡以被告於警詢時自承：伊於107年7、8月透過臉書認識甲女
    ，於107年9月1日開始交往，第一次與甲女發生性交行為係
    於107年10月初左右，當天是甲女買早餐過來給伊吃，吃完
    早餐後，甲女就到伊房間發生性交行為等語（見偵字14323
    卷第6頁及反面），復於原審準備程序供稱：伊應該是11月4
    號或5號與甲女發生第一次性交行為，因為3號是甲女的生日
    ，甲女說她滿14歲，伊是等甲女14歲的生日後才發生性交行
    為等語（見原審侵訴字卷第38至39頁），足見被告於原審準
    備程序時，對於甲女實際生日為何業已記憶模糊，而被告於
    警詢時之自白與證人甲女前揭證詞相符，自較被告於原審準
    備程序之供述可採。
  ⒊據上相互勾稽以觀，堪認被告知悉甲女實際年齡，且係於事
    實欄一、㈠所載之時地與被告發生性交行為。
  ㈡事實欄一、㈡部分：
    此部分所載犯罪事實，業據被告於偵訊及原審審理時均坦承
    不諱（見偵緝字1809卷第16頁，原審侵訴字卷第90至91頁）
    ，核與證人甲女於警詢時證述情節相符（見偵字14323卷第9
    至11頁反面），且有前揭甲女繪製現場圖及手機翻拍照片在
    卷可按，足認被告此部分之任意性自白，核與事實相符，堪
    予採信。
  ㈢綜上所述，本件罪證明確，被告犯行均堪認定，自應依法論
    科。
二、論罪科刑
  ㈠按刑法第227條之規範目的，係因未滿14歲或14歲以上未滿16
    歲之未成年男女，智識程度尚屬薄弱，發育未臻完全，思慮
    有欠成熟，難以確實理解性交之意義，無承諾性交之能力，
    為保護其身心健康及善良風俗而為之規定，即便取得未滿14
    歲或14歲以上未滿16歲之被害人同意而與之性交，仍無法脫
    免其罪責。查Ａ女係於93年11月出生，此有性侵害案件代號
    與真實姓名對照表及全戶戶籍資料查詢結果（見偵14323不
    得閱覽卷第1、3頁）在卷可參，被告於事實欄一、㈠所載時
    間與甲女發生性交行為時，甲女尚未滿14歲；於事實欄一、
    ㈡所載時間與甲女發生性交行為時，甲女係14歲以上未滿16
    歲，是核被告就事實欄一、㈠所為，係犯刑法第227條第1項
    之對於未滿14歲之女子為性交罪；就事實欄一、㈡所為，係
    犯刑法第227條第3項之對於14歲以上未滿16歲之女子為性交
    罪。又被告所犯上開2罪，犯意各別，行為互殊，應予分論
    併罰。
  ㈡至被告之辯護人稱：被告基本上坦承犯行，僅是確切發生時
    間無法完全確定，且甲女表示願意原諒被告，縱被告與甲女
    發生性行為時，甲女未滿14歲，然已非常接近14歲，而依法
    律規定對於未滿14歲之男女為性交處3年以上10年以下有期
    徒刑，對於14歲以上未滿16歲之男女為性交則是處7年以下
    有期徒刑，僅是幾天時間差別，刑度上則有如上差異，此部
    分法律規定，不符合憲法比例原則，請審酌依刑法第59條減
    輕其刑云云（見原審侵訴字卷第92頁）。惟按刑法第59條之
    酌量減輕其刑，必於犯罪之情狀，在客觀上足以引起一般同
    情，認為即予宣告法定低度刑期，猶嫌過重者，始有其適用
    （最高法院51年台上字第899號判例意旨參照）。被告既明
    知甲女實際年齡，竟為滿足自身性慾，一再與甲女發生性交
    行為，實已嚴重影響其身心健全發展，所生危害甚鉅，應嚴
    加非難，是依社會一般觀念，尚難謂本件犯罪另有特殊之原
    因與環境，而在客觀上足以引起一般同情，顯可憫恕，猶嫌
    過重等情狀，況辯護人所稱情事，業經原審依刑法第57條之
    規定，於量刑中予以審酌，是認被告尚無從依刑法第59條之
    規定酌減其刑。
三、駁回上訴之理由
  ㈠原審以本件罪證明確，援引刑法第227條第1項、第3項、第51
    條第5款之規定，並以行為人之責任為基礎，審酌被告明知
    被害人甲女年紀尚輕，身心發展未臻健全，竟僅為滿足一己
    私慾，一再與之合意為性交行為，對於甲女之身心健康與人
    格發展實有不良影響，犯後雖取得被害人原諒，然未能獲得
    被害人家屬諒解，惟念其犯罪後尚能坦承部分犯行，暨其與
    被害人之關係、犯罪之動機、手段、國中畢業之智識程度、
    家庭經濟狀況為勉持（見偵字14323卷第5頁）等一切情狀，
    分別量處有期徒刑3年2月及1年，並定應執行有期徒刑3年8
    月。經核其認事、用法尚無違誤，量刑亦屬妥適。
  ㈡被告上訴意旨略以：甲女雖曾於原審供稱係在未滿14歲時與
    被告發生性行為，然亦多次證稱無法確定時間，是其證述已
    非全無瑕疵。而被告亦無法確認發生性行為時間係在甲女滿
    14歲之前或後，則原判決僅以甲女之單一指述為論罪依據，
    實有違誤。且雙方係在具有感情基礎之情況下發生性行為，
    被告雖無法確認案發時間，然自白部分犯行並坦然接受裁判
    ，原審未審酌被告家庭狀況，量刑過重，亦有未當，應可酌
    量減輕其刑並予以緩刑宣告云云。
  ㈢惟按被害人就被害經過所為之指述，固不得作為認定犯罪之
    唯一證據，仍應調查其他補強證據以擔保其指證、陳述確有
    相當之真實性，而為通常一般人均不致有所懷疑者，始得採
    為論罪科刑之依據。惟茲所謂之補強證據，並非以證明犯罪
    構成要件之全部事實為必要，倘其得以佐證被害人指述之犯
    罪非屬虛構，能予保障所指述事實之真實性，即已充分。又
    得據以佐證者，雖非直接可以推斷該被告之實行犯罪，但以
    此項證據與被害人之指述為綜合判斷，若足以認定犯罪事實
    者，仍不得謂其非屬補強證據。是所謂補強證據，不問其為
    直接證據、間接證據，或係間接事實之本身即情況證據，均
    得為補強證據之資料。再證人之陳述前後雖有差異或矛盾，
    事實審法院非不得本於經驗及論理法則，斟酌其他情形，作
    合理之比較，定其取捨，非謂其中一有不符，即應全部不予
    採信（最高法院106年台上字第564號判決意旨參照）。
  ㈣查甲女生日係93年11月，伊於107年8月在臉書上認識被告，
    其臉書上有寫出生年月日，與被告交往開始後1至2個月，於
    107年9月底至10月初，第一次去被告家裡，就發生性交行為
    ，是在伊生日之前等語，業據其於偵審中一致供述明確，並
    有甲女繪製現場圖附卷可稽（見偵字14332卷第13頁）。是
    甲女雖無法確定實際發生之日期，然既於偵審中均證稱是在
    13歲及14歲生日之前（見偵字7367卷第16、52頁，原審侵訴
    卷第83至84頁），並能手繪案發現場圖，其證詞自堪採信。
    而被告於警詢時即已自承第一次發生性關係時就知道甲女年
    紀大約13至14歲（見偵字7367卷第40頁），並能詳述107年1
    0月初左右與甲女第一次發生性交行為之過程（見偵字第143
    23卷第6頁反面），雖嗣於原審準備程序改稱：應該是11月4
    號或5號發生第一次性交行為，因為3號是甲女的生日云云，
    原審因以其對於甲女實際生日業已記憶模糊，而被告於警詢
    時之自白與證人甲女一致證詞相符，自較準備程序之供述可
    採等情，均已詳述於前。足見原審尚參酌被告警詢中之自白
    為認定事實之依據，並已敘明其較可信之理由，自非僅以被
    害人單一指訴為判決基礎，上訴意旨尚有誤會。且原審於量
    刑時，業已依刑法第57條之規定斟酌被告犯罪後尚能坦承部
    分犯行，雖取得被害人原諒，然未能獲得被害人家屬諒解，
    暨其與被害人之關係、犯罪之動機、手段、國中畢業之智識
    程度、家庭經濟狀況為勉持等一切情狀，亦如前述。復敘明
    被告明知甲女實際年齡，竟為滿足自身性慾，一再與其發生
    性交行為，實已嚴重影響其身心健全發展，依社會一般觀念
    ，尚難謂本件犯罪另有特殊之原因與環境，而在客觀上足以
    引起一般同情，顯可憫恕，猶嫌過重等情狀，尚無從依刑法
    第59條之規定酌減其刑等語。至依本件所量刑度，已不得為
    緩刑之宣告，自不待言。是被告以前述上訴意旨指摘原審判
    決不當，求予撤銷改判，為無理由，應予駁回。
據上論斷，應依刑事訴訟法第368條，判決如主文。
本案經檢察官李叔芬到庭執行職務。
中　　華　　民　　國　　109 　年　　8 　　月　　18　　日
                  刑事第二十庭  審判長法　官  王復生
                                      法　官  遲中慧
                                      法　官  陳春秋
以上正本證明與原本無異。
如不服本判決，應於收受送達後20日內向本院提出上訴書狀，其
未敘述上訴之理由者並得於提起上訴後20日內向本院補提理由書
（均須按他造當事人之人數附繕本）「切勿逕送上級法院」。
                                      書記官  周彧亘
中　　華　　民　　國　　109 　年　　8 　　月　　19　　日
附錄：本案論罪科刑法條全文　　　　　　　　　　　　　　　
中華民國刑法第227條
對於未滿十四歲之男女為性交者，處三年以上十年以下有期徒刑
。
對於未滿十四歲之男女為猥褻之行為者，處六月以上五年以下有
期徒刑。
對於十四歲以上未滿十六歲之男女為性交者，處七年以下有期徒
刑。
對於十四歲以上未滿十六歲之男女為猥褻之行為者，處三年以下
有期徒刑。
第一項、第三項之未遂犯罰之。